【裁判字號】    94,訴,1235
【裁判日期】    950126
【裁判案由】    洗錢防制法
【裁判全文】
臺灣板橋地方法院刑事判決              94年度訴字第1235號
公  訴  人  臺灣板橋地方法院檢察署檢察官
被      告  乙○○
上列被告因違反洗錢防制法案件，經檢察官提起公訴（九十四年
度偵字第四五九０號），本院合議庭裁定由受命法官獨任依簡式
審判程序，判決如下：
    主  文
乙○○幫助掩飾因自己重大犯罪所得之財物，處有期徒刑參月，
如易科罰金，以參佰元折算壹日。
    事  實
一、乙○○雖能預見提供自己帳戶予不相識之人使用，可能遭利
    用於掩飾該他人自己重大犯罪所得之財物，仍基於幫助該他
    人掩飾該他人自己重大犯罪所得之財物，亦不違背其本意之
    不確定故意，於民國（下同）九十三年六、七月間某日，以
    新台幣（下同）二千元之代價（惟尚未取得款項），將其在
    臺北國際商業銀行迴龍分行開立，帳號第00000000
    00000號帳戶金融卡及密碼等物，出售予真實姓名年籍
    不詳之成年男子。其後上開帳戶即流入「詐騙集團」使用，
    詐騙集團成員於同年七月十九日下午二時三十分許，撥打甲
    ○○○之電話，向其佯稱其子出事，人在地下錢莊手上，成
    員中另一人則在旁佯裝甲○○○之子之聲音，告以需要立即
    匯款云云，致使甲○○○陷於錯誤，遂依其要求前往高雄縣
    大寮鄉○○○路大寮郵局匯款新台幣（下同）八萬元至乙○
    ○上開臺北國際商業銀行迴龍分行帳戶內，詐欺集團成員隨
    即於翌日以金融卡及密碼將帳戶內之金額提領一空。嗣因甲
    ○○○於匯款後打電話與其子聯絡後，始知受騙而報警查得
    上情。
二、案經臺北縣政府警察局樹林分局報請臺灣板橋地方法院檢察
    署檢察官偵查起訴，經乙○○於準備程序進行中就被訴事實
    為有罪之陳述，經告知簡式審判程序之旨，並聽取當事人之
    意見後，本院合議庭裁定由受命法官獨任以簡式審判程序審
    理。
    理  由
一、訊據被告乙○○就其出售帳戶予真實姓名年籍不詳之成年男
    子一節，於本院審理中坦承不諱，又上開帳戶遭詐騙集團用
    於詐騙之事實，業據被害人甲○○○於警詢中證述綦詳，並
    有郵政跨行匯款申請書、臺北國際商業銀行迴龍分行九十四
    年五月二十日北商銀迴龍（九四）字第０００三二號函附被
    告上開帳戶之交易往來明細表各一件在卷可稽。復查，衡諸
    一般常情，任何人均可辦理金融帳戶存摺、金融卡使用，如
    無正當理由，實無借用他人存摺、印章、金融卡使用之理，
    而金融存摺、印章、金融卡及密碼亦事關個人財產權益之保
    障，其專有性甚高，除非本人或與本人親密關係者，難認有
    何理由可自由流通使用該存摺、印章、金融卡及密碼，一般
    人均有妥為保管及防止他人任意使用之認識，縱特殊情況偶
    需交付他人使用，亦必深入瞭解用途及合理性，始予提供，
    且該等專有物品如落入不明人士手中，而未加以闡明正常用
    途，極易被利用為與財產有關之犯罪工具，此為吾人依一般
    生活認知所易於體察之常識，而有犯罪意圖者，非有正當理
    由，竟徵求他人提供帳戶、印章、金融卡及密碼，客觀上可
    預見其目的，係供為某筆資金之存入，後再行領出之用，一
    般人本於一般認知能力均易於瞭解，況近年來電視或平面媒
    體上，常有詐騙集團利用金錢收購、租借、蒐集他人所申請
    之人頭帳戶，用以掩飾、隱匿犯罪所得財物，致使警方追索
    犯罪無著之報導，被告既係心智思慮已成熟之成年人，是依
    其之智識程度，其對於將帳戶任意交付他人，會遭詐欺集團
    做為犯罪後洗錢之工具一節，應無不知之理，自可預見該真
    實姓名年籍不詳之成年男子，向其蒐集所申請之帳戶，當係
    用於掩飾其犯罪所得，藉由將所得資金存入後再行領出之過
    程，以達到掩飾隱瞞資金流向及避免提款行為人身分曝光之
    目的，而被告與該男子素不相識，竟貿然交付銀行帳戶存摺
    及金融卡，顯有預見該成年男子所屬之犯罪集團，將利用其
    開設之銀行帳戶掩飾因該他人自己重大犯罪所得之財物，且
    容認其發生而不違背其本意，是被告確有幫助洗錢之不確定
    故意。本件事證明確，被告犯行洵堪認定。
二、本件「詐騙集團」之成員先取得人頭帳戶，再以電話向被害
    人詐稱其子在地下錢莊處，另一人佯裝被害人之子之聲音，
    騙取被害人之信賴，並於被害人轉帳後，即以金融卡及密碼
    等物領取詐得之財物，且所詐得財物之金額非低，衡其犯罪
    手法，顯係欲詐騙不特定多數人，而以詐騙為業，且其所得
    足資賴以維生，是屬詐欺罪之常業犯。被告乙○○提供金融
    帳戶，意在幫助掩飾他人常業詐欺罪所得財物，核其所為係
    犯刑法第三十條第一項、洗錢防制法第九條第一項之幫助掩
    飾因該他人自己重大犯罪所得財物罪。被告以幫助之意思，
    從事構成要件以外之行為，乃幫助犯，依刑法第三十條第二
    項之規定，應按正犯之行減輕之。又所謂自白，乃被告對自
    己犯罪事實之全部或一部之供述之謂，被告所供述者，不必
    限於構成要件該當事實（最高法院九十三年度台上字第二八
    七０號判決意旨參照）。本件被告於本院審理中坦承將其帳
    戶之金融卡、密碼出售予他人之事實，並為認罪之陳述，顯
    已就本件犯罪事實供認，應屬已於審判中自白，應依洗錢防
    制法第九條第五項規定，減輕其刑，並遞減之。爰審酌被告
    犯罪之動機、目的、手段、犯罪所生之危害，提供人頭帳戶
    犯罪致員警追索不易、造成社會亂源，及犯罪後之態度等一
    切情狀，量處如主文所示之刑，並諭知易科罰金之折算標準
    ，以示懲儆。
據上論斷，應依刑事訴訟法第二百七十三條之一第一項、第二百
九十九條第一項前段，洗錢防制法第九條第一項、第五項，刑法
第十一條前段、第三十條第二項、第四十一條第一項前段，罰金
罰鍰提高標準條例第一條前段、第二條，逕以簡易判決處刑如主
文。
中    華    民    國    95    年    1     月    26    日
                  刑事第十九庭    法  官  白光華
以上正本證明與原本無異。
如不服本判決，得自收受送達之日起10日內向本院提出上訴狀，
上訴於本院第二審合議庭（須附繕本）。
                                  書記官  陳靜怡
中    華    民    國    95    年    1     月    26    日
附錄本案論罪科刑法條全文：
洗錢防制法第9條
  犯第2 條第1 款之罪者，處5 年以下有期徒刑，得併科新台幣
3 百萬元以下罰金。
  犯第2 條第2 款之罪者，處7 年以下有期徒刑，得併科新台幣
5 百萬元以下罰金。
  以犯前2 項之罪為常業者，處3 年以上10年以下有期徒刑，得
併科新臺幣1 百萬元以上1 千萬元以下罰金。
  法人之代表人、法人或自然人之代理人、受雇人或其他從業人
員，因執行業務犯前3 項之罪者，除處罰行為人外，對該法人或
自然人並科以各該項所定之罰金。但法人之代表人或自然人對於
犯罪之發生，已盡力監督或為防止行為者，不在此限。
  犯前4 項之罪，於犯罪後6 個月內自首者，免除其刑；逾6 個
月者，減輕或免除其刑；在偵查或審判中自白者，減輕其刑。


司法院資訊處製作；財團法人民間司法改革基金會備份。
